臺灣高等法院交通事件裁定　　　　　　　　　　　　　九十三年度交抗字第二○號
　　抗　告　人
　　即受處分人　甲○○
右抗告人因違反道路交通管理處罰條例案件，不服臺灣臺北地方法院，中華民國九十
二年十二月九日所為裁定（九十二年度交聲字第九八三號），提起抗告，本院裁定如
左：
    主  文
抗告駁回。
    理  由
一、按汽車駕駛人，爭道行駛而在起駛前，不讓行進中之車輛、行人優先通行者，處
    新臺幣（下同）六百元以上一千八百元以下罰緩；汽車駕駛人違反道路交通管理
    處罰條例第四十五條之規定，除依原條款處罰罰緩外，並予記違規點數一點；又
    汽車駕駛人，駕駛汽車違反道路交通安全規則，因而肇事致人受傷者，吊扣其駕
    駛執照三個月至六個月，道路交通管理處罰條例第四十五條第十款、第六十三條
    第一項第一款、第六十一條第三項分別定有明文。再按汽車行駛起步前應顯示方
    向燈，注意前後左右有無障礙或車輛行人，並應讓行進中之車輛行人優先通行，
    道路交通安全規則第八十九條第一項第六款亦定有明文。
二、經查：（一）、抗告人即受處分人甲○○（簡稱抗告人）於九十二年三月五日下
    午三時許，駕駛車號九Ｄ－九○五號業營小客車，沿五常街路邊由東向西起步未
    久，其左前保險桿與沿同車道同方向行駛由陳秀眉騎乘之ＤＭＲ－二一九號輕型
    機車右側車身相撞擊，而有「起駛前不讓行進中之車輛先行」、「違反道路交通
    安全規則肇事致人受傷」之違規事實，業經抗告人於警方製作交通違規事件調查
    表時供認明白，核與被害人陳秀眉於警訊時陳稱：於肇事前有注意到該營業小客
    車停在路旁，但行經該車旁時，該車卻突然起步並往左切出來，以致其車右側車
    身被營業小客車左前車角撞擊而肇事等語相符，且有陳秀眉之臺北市政府警察局
    中山分局交通分隊交通事故談話紀錄表一紙在卷可參（見原審卷第二三頁），此
    外，復有台北市○○○○○道路交通事故現場圖、交通事故分析研判表、中山分
    局交通分隊道路交通事故補充資料表、交通事故談話紀錄表在卷可資佐證，卷附
    之上開交通事故現場圖、中山分局交通分隊道路交通事故補充資料表、交通事故
    談話紀錄表並有抗告人之簽名、捺印，且為抗告人所不爭。警方並以抗告人違反
    道路交通管理處罰條例第四十五條第十款及第六十一條第三項規定之行為掣單舉
    發，亦有舉發違反道路交通管理事件通知單在卷可稽。參諸證人即製作該交通事
    故談話記錄表之臺北市政府警察局中山分局交通分隊警員黃永裕於原審訊問時到
    庭證稱：抗告人確實是說他是起步行駛，而非靜止狀態，該筆錄是在馬偕醫院製
    作，抗告人於製作筆錄時，是基於自由意識下陳述等語（參原審卷第四四頁），
    堪認抗告人確有前開違規事實；（二）、抗告人於原審聲明異議書狀中雖辯稱：
    其是為察看車況而停車等語（參同上卷第三頁），於陳述書狀中又辯稱：是為了
    閃躲往來車輛而臨時停車等語（參同上卷第三二頁），前後陳述已然不一，核與
    其於警方製作交通事故談話記錄表時，自承車輛當時是剛由路邊東西向起步往左
    切行駛等語亦異（參同上卷第二二頁），參酌抗告人為職業駕駛人，行車經驗豐
    富，其於前揭事故發生當時，對現場事發經過記憶最為明確，抗告人事後之上開
    辯解，要無足取。又抗告人於原審所提出之機車修理估價單上之修理明細僅記載
    ：「下導流、左剎車拉桿斷掉」等情，惟審酌抗告人所提出卷附之照片，抗告人
    所駕駛之車輛係呈現起步向左切入車道狀態無誤，有照片二張在卷可稽（參同上
    卷第十一頁），而與抗告人之辯解以及上開修理明細不符，自難僅憑該估價單及
    照片逕為有利於抗告人之認定；（三）、臺北市交通事件裁決所之裁決書附記欄
    中，係就科處罰鍰易處吊扣駕駛執照期間之標準所為之記載，此有裁決書正本在
    卷可按（參同上卷第八頁），尚與本件係於科處罰鍰外併行諭知吊扣駕駛執照三
    個月處分之事實有間，抗告人執為異議依據，並無理由。
三、原審本於同一見解，認定抗告人確有在上揭時、地駕駛營業小客車而於起駛前不
    讓行進中之車輛先行而肇事致人受傷之違規行為，以原處分機關依道路交通管理
    處罰條例第四十五條第十款、第六十一條第三項及第六十三條第一項之規定，裁
    處抗告人六百元、吊扣駕駛執照三個月並記違規點數一點，並無違誤或不當，認
    抗告人之異議為無理由，將其異議駁回，核無不當。抗告人提起本件抗告，仍執
    陳詞否認違反前揭道路交通管理處罰條例規定，並以：臺北市警察局交通大隊第
    四組警員鄭美惠於九十二年四月十五日在現場拍照，憑此舉發抗告人於九十二年
    三月五日下午三時許駕駛九Ｄ─九○五號業營小客車，在五常街路邊起駛前不讓
    進行中車輛先行，違反道路交通安全規則，肇事致人受傷等情，然當時鄭美惠根
    本不在現場，何以有現場拍照之事實？且自同年三月五日下午三時起抗告人從未
    見過鄭美惠，故其舉發本案全係憑空捏造，所拍照片也未送鑑定機關作科學鑑定
    。又由該照片顯示抗告人車身尚未啟動，係機車駕駛人陳秀眉駕車號ＤＭＲ—二
    一九機車因車速過快，為閃避路人而擦撞抗告人之車身後，陳秀眉逕自跌倒在抗
    告人車前六、七公尺處，抗告人將其護送至馬偕醫院，設若抗告人肇事本可逕行
    離開現場，但因抗告人篤信佛教，由於善心驅使下對陳秀眉予以施救，反惹禍上
    身，問心無愧，至難甘服。況筆錄係離開案發現場數小時後在馬偕醫院所製作，
    抗告人斯時正協助陳秀眉就醫，抗告人即依鄭美惠詢問內容製作筆錄，鄭美惠嗣
    後並無勘查現場，即判定肇事責任歸屬抗告人，而原審逕自裁定抗告人違規亦係
    違反刑事訴訟法第一百五十四條規定等語，並提出照片三張為證，指摘原裁定不
    當，惟本件抗告人違規事實之認定並非以現場照片為主要依據，抗告人在本件交
    通事故現場圖、中山分局交通分隊道路交通事故補充資料表、交通事故談話紀錄
    表上均已簽名、捺印，均如前述，抗告所指為無理由，應予駁回。
據上論結，應依道路交通管理處罰條例第八十九條，道路交通案件處理辦法第二十六
條，刑事訴訟法第四百十二條，裁定如主文。
中　　　華　　　民　　　國　　九十三　　年　　　一　　　月　　二十九　　日
                              臺灣高等法院交通法庭
                                  審判長法  官  洪　政　雄
                                        法  官  李　春　地
                                        法  官  鄧　振　球
右正本證明與原本無異。
不得再抗告。
　　　　　　　　　　　　　　　　　　　　書記官　洪　秋　帆
中　　　華　　　民　　　國　　九十三　　年　　　二　　　月　　　二　　　日
